【裁判字號】    99,上易,5
【裁判日期】    990413
【裁判案由】    侵權行為損害賠償
【裁判全文】
臺灣高等法院臺南分院民事判決  99年度上易字第5號
上  訴  人
即  原  告  戊○○
上  訴  人
即  被  告  乙○○
訴訟代理人  丁○○
            丙○○
上列當事人間請求侵權行為損害賠償事件，上訴人等對於中華民
國98年11月06日臺灣雲林地方法院第一審判決（98年度六簡字第
85號），各自提起上訴，上訴人即原告戊○○並於本院為訴之擴
張，本院於99年3月30日言詞辯論終結，判決如下：
    主  文
原判決關於駁回上訴人即原告戊○○後開第二項之訴部分，及該
部分假執行之聲請暨命負擔訴訟費用之裁判均廢棄。
上開廢棄部分，上訴人即被告乙○○應再給付上訴人戊○○新臺
幣萬伍仟元，及自民國97年11月13日起至清償日止，按年息百
分之5計算之利息。
上訴人戊○○其餘上訴及擴張之訴均駁回。
上訴人乙○○之上訴駁回。
第一、二審訴訟費用，由上訴人戊○○負擔四分之三，餘由上訴
人乙○○負擔。
擴張之訴訴訟費用，由上訴人戊○○負擔。
    事實及理由
甲、程序方面：
    按訴之變更、追加，非經他造同意，不得為之。但第255 條
    第1項第2款至第6 款情形，不在此限；又訴之變更、追加他
    訴，於擴張或減縮應受判決事項之聲明行為無礙；民事訴訟
    法第446條第1項及第255條第1項第3 款分別定有明文參照。
    本件上訴人即原告（下稱上訴人）戊○○不服原審判決而向
    本院提起上訴後，並為訴之擴張，即請求上訴人乙○○應另
    給付上訴人戊○○醫療費用新臺幣（下同）3,044 元，及自
    擴張起訴狀繕本送達之翌日起至清償日止，按年息百分之 5
    計算之利息。經核係屬民事訴訟法第255條第1項第2 款所謂
    之「擴張應受判決事項之聲明」者，且上訴人即被告（下稱
    上訴人）乙○○於本院審理時對於前揭訴之擴張並無異議，
    而為本案之言詞辯論；則揆諸前揭說明，自屬無礙（最高法
    院53年台上字第943號判例參照），合先敘明。
乙、實體方面：
壹、本件上訴人戊○○於原審提起刑事附帶民事訴訟起訴主張：
    緣上訴人乙○○於民國（下同）95年11月17日晚間，駕駛牌
    照號碼SQ－5070號自用小客車沿雲林縣斗六市○○路由南往
    北方向行駛，於同日晚間06時30分許，行經該路與漢口路之
    無號誌交岔路口處時，原應注意行經無號誌之交岔路口，應
    減速慢行，作隨時停車之準備，且左方車應暫停讓右方車先
    行，而依當時天候晴、夜間有照明、視距良好、路面乾燥、
    無缺陷、亦無障礙物等情形，尚無不能注意之情事，竟疏於
    注意車前狀況，未暫停讓右方來車先行，而貿然前行，致騎
    乘牌照號碼OMG－737號重型機車之上訴人戊○○沿漢口路由
    東往西方向行駛至該路口處見狀後，為閃避遭撞擊，遂偏向
    左方行駛而撞擊上訴人乙○○所駕駛車輛之右後車輪上方，
    因而人車倒地，並因之受有頭部外傷、暈眩、右手挫傷、下
    唇撕裂傷及腦震盪等傷害。而上訴人戊○○因上訴人乙○○
    上揭過失傷害行為，已支出醫療費用10,794元，機車修理費
    8,710元，重購眼鏡、護士服費用各1,980元及950 元，計程
    車資30,000元及保姆費13,200元，共計54,840元。又上訴人
    戊○○於事發後向所任職之「正心牙醫診所」請假共44日，
    以每日薪資1,400 元計算，亦受有減少勞動能力之工作損害
    61,600元。另上訴人戊○○於系爭事故後，在第一時間因環
    境因素而無法安靜休養，致有腦震盪後遺症之眩暈症狀持續
    發生至今，而無法完全康復，僅能靠長期服藥及休息加以減
    緩，且無法正常工作，並需花費更多心力維持家庭正常運作
    ，後因身體長期不適，進而辭去工作；而上訴人乙○○事後
    未曾提供上訴人戊○○任何援助及關心，且一再逃避賠償責
    任，並扭曲事實而為不實之答辯，更使其情緒不穩進而影響
    腦壓，受有精神上極大之痛苦，故請求上訴人乙○○賠償其
    精神慰撫金42萬元。爰本於侵權行為所衍生之損害賠償請求
    權等法律關係，求為判命：上訴人乙○○應給付上訴人戊○
    ○547,234 元，及自刑事附帶民事訴訟起訴狀繕本送達之翌
    日起至清償日止，按年息百分之5 計算利息之判決等語（原
    審判決上訴人乙○○應給付上訴人戊○○92,057元，及自97
    年11月13 日起至清償日止，按年息百分之5計算之利息，而
    駁回上訴人戊○○其餘之請求。嗣上訴人乙○○就其受敗訴
    判決部分提起上訴，求為將原判決不利於其部分廢棄，廢棄
    部分上訴人戊○○在第一審之訴及假執行之聲請均駁回。而
    上訴人戊○○亦就其敗訴部分（支出保姆費用部分未上訴，
    見本院卷第0111頁反面）聲明不服而提起上訴，並求為原判
    決關於此部分應予廢棄，上訴人乙○○應再給付上訴人戊○
    ○455,177 元及法定遲延利息，另答辯聲明則求為判決駁回
    上訴人乙○○之上訴。）。
貳、上訴人乙○○於本院審理時之陳述除與原審判決記載相同者
    予以引用外，並補以下列等語，資為抗辯：
  (一)原審關於上訴人乙○○就本事件應負百分之70過失責任之認
    定，顯然比例過高：
  (1)原審採上訴人戊○○之說法，認為造成雙方車輛碰撞位置，
    係因上訴人戊○○向左閃避所致；惟依上訴人戊○○說法，
    其「在快到中線時，有車燈來，速度很快，我看到後左閃閃
    他的車頭。」上訴人戊○○見上訴人乙○○之車輛自左方疾
    駛而來時不踩煞車，卻還向左方閃避，其說法顯不符常理，
    且如其說法為真，則上訴人戊○○顯然選擇錯誤之避險方法
    ，對本件事故之發生應負較大之過失責任。
  (2)本件曾經臺灣雲林地方法院檢察署檢察官至案發現場勘驗後
    ，認定上訴人乙○○就本件事故無過失責任而予不起訴處分
    在案。原審縱採認臺灣省雲嘉區車輛行車事故鑑定委員會及
    臺灣省車輛行車事故覆議鑑定委員會之鑑定結果，認上訴人
    乙○○為左方車未暫停讓右方車先行應有過失；惟上開鑑定
    結果亦均認上訴人戊○○「未減速慢行且又未注意車前狀況
    」，上訴人戊○○之過失責任顯然不輕。原審認上訴人乙○
    ○應負百分之70之過失責任，顯然過高。
  (二)原審認定上訴人戊○○於事故發生間隔9個月後（即96年6月
    18日以後）經診斷因內耳損傷、內耳震盪引起之暈眩症狀與
    本件事故具有因果關係，並不合理︰
  (1)暈眩為一般疾病，其發生之原因很多，例如眼疾、貧血等，
    腦震盪僅為原因之一，且暈眩無法以儀器檢測出來，但是否
    腦震盪則可經由Ｘ光及斷層掃描等檢測出來。上訴人戊○○
    於95年11月17日系爭事故發生後在臺大醫院雲林分院急診時
    ，雖自述有暈眩等情，惟經儀器檢測並無腦震盪，此觀諸急
    診病歷可明。故其暈眩是否為本件事故造成即屬有疑，況其
    後來之歷次門診均未再經儀器檢查，僅依其主訴於車禍後有
    頭暈之現象（主觀之陳述）而無客觀之佐證，即認其所述為
    真實，並不合理。
  (2)原審引用臺大醫院雲林分院函「病患之症狀可為外傷引起，
    病患之內耳損傷可以是車禍引起，就時間先後順序可以是因
    果關係」等語，認定上訴人戊○○於96年06月18日以後之暈
    眩症與系爭事故有因果關係；惟該函所稱其認定依據仍係依
    上訴人戊○○之主訴，且其用語均為不確定性用語，如依病
    患主訴即可認定上訴人戊○○於事故發生9 個月後之暈眩症
    與本件事故可為因果關係，則如上訴人乙○○亦於此時自述
    因受上訴人戊○○機車撞擊後持續暈眩至今，因暈眩可以是
    外傷、車禍引起，且依時間先後順序係發生在車禍後，亦可
    認定上訴人乙○○之暈眩與本件事故具因果關係，此說法未
    免過於不合常理。
  (3)縱依臺大醫院雲林分院95年11月20日之診斷所出具之診斷證
    明，上訴人戊○○係輕微腦震盪而非腦震盪，其差別在於輕
    微腦震盪係無須治療可於一段時間後自行恢復，如上訴人戊
    ○○為腦震盪，絕不可能9 個月無須接受治療只須休息即可
    ，且如為輕微腦震盪，則亦不可能9 個月仍未痊癒。況如依
    上訴人戊○○所稱其於本件事故後持續暈眩，然卻又9 個月
    均未就醫，上訴人乙○○亦可主張其9 個月後所產生之病症
    ，係因上訴人戊○○延誤就醫所致，不能使上訴人乙○○負
    此部分之賠償責任。
  (4)上訴人戊○○稱於車禍持續暈眩至今，無法走吊橋等情，顯
    非真實，因依上訴人戊○○所述，其除工作辛勞外，尚須照
    顧幼兒及年邁之公婆，此亦可能造成其因未長期休息、睡眠
    不足而暈眩，實無法證明係與本件事故有關。
  (5)上訴人戊○○稱其於9 個月內未就醫，係因無人協助及無力
    支付掛號費乙情，並非真實。因依上訴人戊○○所稱其每月
    薪資達42,000元，先生亦有工作收入，尚能聘請外勞照顧公
    婆，應無無力支付掛號費之可能；況上訴人戊○○既知將機
    車擱置送修，每日搭乘計程車上下班，再向上訴人乙○○請
    求賠償計程車費，應無可能於有就醫必要時不知可搭乘計程
    車前往；且依上訴人戊○○於98年12月15日答辯狀所稱「其
    外子請假陪同看診，只是陪伴功能。」可知上訴人戊○○並
    非無人協助即無法就醫，故其於9 個月內既非因上開原因而
    未就醫，可推知其確係無就醫之必要。
  (三)上訴人戊○○自稱其自車禍後持續暈眩至今，縱為真實，亦
    無法認定其暈眩與本件車禍間，具有相當之因果關係。因縱
    依上訴人戊○○所稱其受有輕微腦震盪之傷害而持續暈眩至
    今為真實，然一般人受輕微腦震盪之傷害，僅需1－2個星期
    之恢復期，如上訴人戊○○持續暈眩長達1、2年應屬特例，
    可能肇因於其本身之特殊體質或其特殊之環境，其於原審亦
    自承係因其工作及家庭環境特殊而影響其之病情，因此其暈
    眩與本件車禍，亦無相當之因果關係。
  (四)原審認定上訴人戊○○之每月薪資為31,000元，並據以計算
    其工作損失，並不合理：
  (1)依醫院護士之薪資水準，即使為教學醫院之三班制護理師，
    薪資亦無法達到每月四萬元，而一般牙科助理之薪資更只有
    每月約二萬元，故其申報所得應較符合一般牙科助理之薪資
    水準。
  (2)上訴人戊○○雖提出僱主正心牙醫診所所出具之證明書，然
    其與正心牙醫診所之負責人有長期之僱傭關係，故該診所所
    出具之證明及書函，可能為上訴人戊○○之利益而作不實陳
    述，且受僱人之薪資係屬醫療診所申報營業所得時所得扣除
    之營業成本，如受僱人確有支領高薪，實無低報其所得之可
    能。
  (3)原審法院對於上訴人戊○○及其僱主關於其薪資之種種說法
    ，均提不出任何佐證資料之情形下，仍認其所述為真實，而
    認係報稅資料為不實，卻未說明其得此心證之理由，上訴人
    乙○○認為無法使人信服。
  (五)原審判決精神慰撫金達10萬元，金額過高：
  (1)上訴人戊○○於門診後即告知上訴人乙○○其已痊癒，請上
    訴人乙○○聲請調解，且於95年12月11日親自至調解委員會
    參與調解，其病情尚屬輕微，判予10萬元之精神慰撫金，顯
    不符比例原則。
  (2)況原審既認上訴人戊○○暈眩之症狀，其發生之頻率及每日
    發作之時間尚在上訴人戊○○可忍受之範圍，且未嚴重影響
    上訴人戊○○之日常生活之正常運作，亦無就醫診療之急迫
    性，並且無須服藥，上訴人戊○○精神上所受之痛苦，尚屬
    輕微，故上訴人認判予10萬元之精神慰撫金，金額過高。
  (六)上訴人戊○○請求賠償交通費3萬元部分，為無理由：
  (1)依上訴人戊○○於上訴狀中所稱，「其機車於事故後一直放
    在車禍現場沒有處理，修好車已是半年後。」可知其機車並
    非因本事故無法使用，而係因上訴人戊○○未送修而不能使
    用，如即時送修即不致半年後始能使用。
  (2)上訴人戊○○於95年12月11日調解時，親自騎乘機車前來調
    解，並於調解時要求上訴人乙○○賠償其一部全新的摩托車
    ；可知上訴人戊○○並非無法騎乘機車上班，亦非無交通工
    具，而其遲遲不願將機車送修，意在請求上訴人乙○○賠償
    一部全新的摩托車，故其請求賠償半年之交通費為無理由。
  (七)原審法院就所調查證據均作對上訴人戊○○有利認定，並以
    前後矛盾之說法，作為對上訴人戊○○有利判決之理由，均
    使上訴人乙○○無法信服。因其認定上訴人戊○○於車禍後
    是否須休養乙節，不採臺大醫院雲林分院98年06月26日函稱
    「以被上訴人之病情判斷，尚可繼續工作」之說法，而採慈
    濟醫院大林分院98年9月22日函「暫時需休養1-2週為必要」
    ，判給工作損失22日；而於認定上訴人戊○○於96年06月18
    日以後之就診與本件事故有無因果關係時，卻又引用臺大醫
    院雲林分院上開函文稱上訴人戊○○既可正常工作，故於九
    個月間均未就醫，應為合理。另原審函調上訴人戊○○就醫
    紀錄，顯示其自95年12月1日至96年6月18止，均未曾因暈眩
    及相關疾病就醫，可推知其稱：於車禍後持續暈眩之說法，
    並非真實，而原審法院竟仍採認上訴人戊○○稱其病症無須
    就醫、服藥，只須休息之荒謬說法。
  (八)依上，另答辯聲明求為判決駁回上訴人戊○○之上訴。
參、兩造不爭執之事實：
一、上訴人乙○○於95年11月17日晚上18時30分許，駕駛牌照號
    碼SQ－5070號自用小客車，沿雲林縣斗六市○○路由南往北
    方向行經該路與漢口路之無號誌交岔路口處，適有上訴人戊
    ○○騎乘牌照號碼OMG－737號重型機車，沿漢口路由東往西
    方向亦行駛至該路口時，為閃避上訴人乙○○所駕駛車輛而
    偏向左方行駛，惟仍閃避不及而撞擊上訴人乙○○所駕駛車
    輛之右後車輪上方，致上訴人戊○○因之人車倒地受傷（下
    稱系爭事故）。
二、上訴人戊○○於發生系爭事故後，即於同日至國立臺灣大學
    醫學院附設醫院雲林分院（下稱臺大醫院雲林分院）急診，
    經醫師診斷受有頭部外傷、暈眩、右手挫傷及下唇撕裂傷等
    傷害（見卷附原法院97年度交易字第0158號卷﹝下稱原法院
    刑事卷﹞第37頁）。
三、上訴人乙○○因系爭事故所涉過失傷害罪嫌，經臺灣雲林地
    方法院檢察署檢察官起訴後，已經臺灣雲林地方法院刑事庭
    以97 年度交易字第158號判決，依過失傷害罪判處拘役20日
    ；嗣上訴人乙○○不服提起上訴，仍經本院以98年度交上易
    字第193號判決駁回上訴而確定在案（見原審卷(二)第22-24頁
    ）。
四、上訴人戊○○因系爭事故而支出醫療費用：95年11月20日臺
    大醫院雲林分院醫療費用共690元，95 年11月24日及同年12
    月01日財團法人佛教慈濟綜合醫院大林分院（下稱慈濟大林
    分院）醫療費用共720元（見原審卷(二)第34－35頁）。
五、上訴人戊○○因系爭事故而支出機車損壞之修理費用 8,710
    元（兩造同意不扣除折舊），及重購眼鏡及護士服之費用，
    依序為1,980元及950元（見原審卷(二)第38、85頁）。
六、上訴人戊○○於系爭事故發生後，曾向所任職之正心牙醫診
    所請假共44日。
七、上訴人乙○○因系爭事故，而支出汽車修理費用12,900元（
    兩造同意不扣除折舊，另見原審卷(二)第45頁）。
肆、兩造爭執之事項：
一、上訴人乙○○對系爭事故之發生是否有過失，而應負侵權行
    為損害賠償責任？兩造之過失責任比例為何？
二、上訴人戊○○是否因系爭事故而受有腦震盪之傷害？又其於
    96年06月18日後經診斷因內耳損傷、內耳震盪引起之暈眩症
    狀，與系爭事故間有無相當因果關係？
三、上訴人戊○○受有何財產上及精神上之損害？其得請求賠償
    之金額以若干為適當併有據？
伍、本院之判斷：
一、上訴人乙○○對系爭事故之發生是否有過失，而應負侵權行
    為損害賠償責任？兩造之過失責任比例為何？
  (一)查本件上訴人乙○○確已因系爭事故所涉過失傷害罪嫌，經
    臺灣雲林地方法院檢察署檢察官予以起訴（97年度調偵字第
    228號），並經臺灣雲林地方法院刑事庭於98年1月22日以97
    年度交易字第0158號判決，依過失傷害罪判處拘役20日；嗣
    上訴人乙○○不服提起上訴，仍經本院98年04月15日以98年
    度交上易字第0193號判決駁回上訴而確定在案，有本院98年
    度交上易字第0193號刑事判決書及臺灣高等法院被告前案紀
    錄表各一紙在卷可憑（見原審卷(二)第22－24頁），且為兩造
    所不爭執。
  (二)上訴人乙○○雖辯稱：其就系爭事故之發生並無過失之責任
    等語，惟此則為上訴人戊○○所堅決否認，且按：
  (1)經調閱卷附系爭事故之過失傷害案件刑事案件卷宗資料所示
    ，上訴人戊○○就系爭事故之發生經過，已於警方製作之道
    路交通事故談話紀錄表（95年11月20日）中陳述：「我駕駛
    OMG－737號重機車，行駛斗六市○○路東向西直行，對方駕
    駛SQ－5070號自小客車行駛延平路南向北直行，雙方行至漢
    口路與延平路口發生車禍。」「二公尺，往左閃（指發現危
    險時距離對方多遠及採取何反應措施）。」（見卷附警卷第
    2頁）等語；而於檢察事務官（96年9月19日）及檢察官偵訊
    （96年10月29日）時分別陳稱：「那地方沒有交通號誌，我
    走右側漢口路，他走我左側，走到交岔路口的地方，我看沒
    有車要過馬路，走到快到路中間，左側突然有輛車很快衝過
    來，我為了要閃避，撞到對方車右後輪快靠近行李箱部位」
    （見卷附偵查卷(一)第17頁），「我騎在漢口路，要過馬路時
    ，往左看是沒有車，往右看也沒有車，在快到中線時，有車
    燈來，速度很快，我看到左閃他的車頭，但去撞到他右後門
    油箱那個地方，差10幾公分就可閃過。」「是（指其是否有
    加速左轉），為了閃開他，若我不加速會被他撞到。」「是
    （指其看到車時，是否已經到路口），應該已過白線了，但
    我要過路口時，我的左、右方都沒有車。」「我剛過白線（
    指其看到車時離路口多遠），他也應該過白線了，看到時他
    就已在我旁邊。」「不能煞車（指其有無踩煞車），我踩煞
    車就會被撞了。」（見同上卷第22頁反面）等語；則據上，
    依上訴人戊○○所稱其發現危險時約距離二公尺，因為閃避
    上訴人乙○○所駕之車輛，故加速向左閃躲，卻仍撞擊上訴
    人乙○○所駕汽車右後輪接近行李箱部位，而無法安全閃避
    以觀，衡諸常理判斷，顯見當時雙方距離撞擊點之位置應相
    當接近；又上訴人戊○○加速向左閃避後仍發生撞擊，且力
    道之大更造成其機車車頭全毀，是本於力學原理及一般經驗
    定則，上訴人戊○○之機車在失去平衡之下，應會旋即倒地
    ；而依前揭卷附之道路交通現場圖所示（見同上卷第09頁）
    ，事故現場地面並無機車之刮地痕，且證人即至現場處理系
    爭車禍事故之警員陳政宏於偵查中亦證述：「我看到是沒有
    煞車痕」（見同上卷第03頁反面），可見上訴人戊○○所騎
    乘機車倒地位置直線距離道路中心樁約二‧一公尺、橫向距
    離則約一‧一公尺處，應較接近兩車撞擊之地點；另據上訴
    人乙○○於前揭刑事案件中陳稱：其並無移動車輛等語，而
    事故現場地面上又無煞車痕，顯見上訴人乙○○當時極有可
    能係仍持續前進後再行煞停。從而堪認兩造發生撞擊前，兩
    造分別駕（騎）駛之車應是在各自車道停止線附近位置到達
    上開交岔路口，即進入路口至撞擊點之位置間，且在時間上
    應相差不遠，洵堪認定。再者，依前揭刑事案件檢察官至案
    發現場勘驗結果，上訴人乙○○所在之肇事現場為十字路口
    ，且道路筆直並無彎道，均無任何障礙物阻礙行車視線，有
    現場勘驗筆錄一紙及現場照片共八張附於刑事案卷可稽（見
    同上卷第18－21頁）；另觀諸卷附系爭事故發生後警方至現
    場處理所拍攝之車禍現場照片所示，明顯可見上訴人戊○○
    所騎乘之重型機車尾燈燈光，足見案發當時上訴人戊○○騎
    乘上開機車時確有打開機車車燈，因之上訴人乙○○行車至
    該路口時，若有暫停注意左右來車，並採讓右方車先行之準
    備，其視線所及應可目擊上訴人戊○○所騎乘之機車，應堪
    認定。上訴人乙○○辯稱：其當時未看見上訴人戊○○騎乘
    之機車過來云云，尚與事實不符，並不足採。
  (2)按汽車行至無號誌之交岔路口，應減速慢行，作隨時停車之
    準備；又汽車行駛時，駕駛人應注意車前狀況，並隨時採取
    必要之安全措施；另汽車行駛至無號誌或號誌故障而無交通
    指揮人員指揮之交岔路口，同為直行車或轉彎車者，左方車
    應暫停讓右方車先行，道路交通安全規則第93條第1項第2款
    、第94條第3項及第102條第1項第2款分別定有明文。本件上
    訴人乙○○已領有駕駛執照，理應知悉上開法令規定，且為
    其身為汽車駕駛人所應盡之注意義務。而依刑事卷附道路交
    通事故調查報告表所示，系爭車禍事故發生時天候晴、夜間
    有照明、道路為市區道路○○路、柏油路面、乾燥、無缺陷
    、無障礙物、視距良好，依當時情形，並無不能注意之情事
    ；而參酌前述二車之碰撞情形，已堪認系爭車禍事故發生前
    ，上訴人乙○○應可看見上訴人戊○○騎乘機車行駛而來之
    情況，惟其駕車行至無號誌之交岔路口，竟未注意車前狀況
    ，並減速慢行，作隨時停車之準備，且上訴人乙○○為左方
    車，卻未暫停讓右方車先行，致上訴人戊○○騎乘之機車因
    閃避不及，而與其所駕駛之自用小客車發生擦撞結果，上訴
    人乙○○就爭車禍事故之發生具有過失責任，已甚明確。
  (3)至上訴人乙○○辯稱：其係右後車輪上方遭受撞擊，可證其
    已先達路口中心處云云。惟按本件兩車碰撞之位置，上訴人
    戊○○之機車係在前車頭，而上訴人乙○○之自用小客車則
    在右後車輪上方，究其原因應係上訴人戊○○為向左閃避所
    致，已如前述。且上訴人戊○○所騎乘機車對上訴人乙○○
    觀之，係擁有先行路權之右方直行車，上訴人乙○○本應研
    判該機車之車速、距離確為安全時，始可駛入交岔路口，否
    則，任何無路權之人儘可恣意與有優先路權者爭道，且肇事
    若再以其係遭有路權者追撞或碰撞為由予以卸責，則道路交
    通安全規則所規範優先路權之為維護行車秩序及安全目的將
    喪失殆盡。因之，上訴人乙○○此部分所辯，尚有誤會，自
    不能採為有利於其之認定。
  (4)依上，上訴人乙○○就系爭事故之發生，雖有如上所述之過
    失責任；惟本院審酌上訴人戊○○於道路交通事故談話紀錄
    表之陳述：系爭事故發生時，其行車速率為每小時40公里乙
    情（見卷附警卷第02頁），再參諸前所認定兩車發生撞擊前
    之位置均已十分接近道路中線，及上訴人戊○○業已發現上
    訴人乙○○所駕駛之車輛而採取閃避之措施，惟仍致機車前
    車頭撞擊上訴人乙○○之自用小客車右後車輪上方以察，堪
    認定上訴人戊○○於系爭事故發生當時，亦有行經無號誌之
    交岔路口時未減速慢行，且未注意車前狀況之過失，致未能
    及時停煞而安全閃避上訴人乙○○之自用小客車之情事，即
    上訴人戊○○就系爭車禍事故之發生，亦具有過失之責任。
    況本件系爭車禍事故經「臺灣省雲嘉區車輛行車事故鑑定委
    員會」鑑定結果，已認：「一乙○○駕駛自小客車，夜間行
    經無號誌交岔路口，左方車未暫停讓右方車先行，為肇事主
    因。二戊○○駕駛普通重機車，夜間行駛無號誌交岔路口，
    未減速慢行，為肇事次因。」嗣經「臺灣省車輛行車事故覆
    議鑑定委員會」覆議結果，亦認：「照原鑑定意見，惟意見
    二文詞改為『戊○○於夜間駕駛重機車，行經無號誌交岔路
    口，未減速慢行且未注意車前狀況，為肇事次因。』」有臺
    灣省雲嘉區車輛行車事故鑑定委員會96年07月11日雲嘉區96
    0398案鑑定意見書及臺灣省車輛行車事故覆議鑑定委員會96
    年11月26日府覆議字第0966203711號函各一份附於刑事案卷
    可參（見卷附偵查卷(一)第11、26頁）據此，本院審酌兩造於
    系爭車禍發生時之情況、所採之行為及過失情節等一切因素
    ，認上訴人乙○○左方車未暫停讓右方車先行，係肇事之主
    因，應就系爭事故負百分之70之過失責任；而上訴人戊○○
    行經無號誌交岔路口，未減速慢行且未注意車前狀況，為肇
    事次因，應就系爭事故負百分之30之過失責任。
二、上訴人戊○○是否因系爭事故而受有腦震盪之傷害？又其於
    96年06月18日後經診斷因內耳損傷、內耳震盪引起之暈眩症
    狀，與系爭事故間有無相當因果關係？
  (一)按所謂相當因果關係，係指無此事實，雖不必生此結果，但
    有此事實，按諸一般情形，通常均可能發生此結果者而言。
    又所謂能預見，係指依客觀情形有可能預見，並非指行為人
    主觀上確有預見（最高法院95年度台上字第1959號判決參照
    ）。質言之，所謂相當因果關係，係以行為人之行為所造成
    的客觀存在事實為觀察，依吾人智識經驗判斷，通常均有發
    生同樣損害結果之可能者，該行為人之行為，即與損害間有
    因果關係。準此，倘被害人之身體狀況，加上外來之加害行
    為，在通常情況下即會發生該當結果時，仍應認加害行為與
    損害間有相當因果關係存在（最高法院95年度台上字第0449
    號判決參照）。
  (二)查上訴人戊○○於系爭事故發生（95年11月17日）後，即於
    同日至臺大醫院雲林分院急診，並經醫院診斷受有頭部外傷
    、暈眩、右手挫傷及下唇撕裂傷等傷害，已如前述。後上訴
    人戊○○於同年11月20日又至該院神經外科門診，經醫院診
    斷病名為：腦震盪後徵候群，有該院98年06月26日臺大雲分
    醫事字第0980004368號函及內附之病歷資料記載在卷可憑（
    見原審卷(二)第62－63頁）；嗣上訴人戊○○又於95年11月24
    日及同年12月01日至慈濟大林分院腦神經外科門診，依該院
    診治醫師所出具之病情說明書之記載，上訴人戊○○就診當
    時係主訴：車禍後有頭暈、頭痛之現象，經藥物治療後有些
    許改善，依醫理應為腦震盪之後遺症，亦有該院98年09月22
    日慈醫大林文字第981504號函及內附之病歷資料、病情說明
    書在卷可參（見原審卷(二)第157－159頁）；另上訴人戊○○
    再於96年6月18日、同年7月9日、8月27日先後至臺大醫院雲
    林分院神經內科就診，分別經診斷：有眩暈之症狀、係腦震
    盪後徵候群等；復於同年09月10、17日及10月22日至該院耳
    鼻喉科就診，均經診斷係眩暈徵候群、迷路疾患及診斷欠明
    之腦血管疾病，亦有該院檢附之前揭病歷資料在卷可按（見
    原審卷(二)第64－68頁），自屬真實。
  (三)經原審法院就上訴人戊○○至醫院就診之病情及與系爭事故
    之關聯性等事項詢問臺大醫院雲林分院結果，已據該院先後
    函覆說明：「(二)1.神經外科回覆：病患戊○○於民國96年07
    月9日及8月27日，因暈眩至門診求診，經門診檢查懷疑為內
    耳損傷引起之暈眩，故轉介病患至耳鼻喉科門診做進一步檢
    查，後經診斷為內耳震盪之後遺症，其與95年11月17日所受
    傷害可為因果關係。2.耳鼻喉科回覆：病患戊○○於民國95
    年11月17日因交通事故至本院急診求診，經診斷為頭部外傷
    合併輕微腦震盪，後因病患主訴於交通事故後持續暈眩，於
    民國96年09月10日至耳鼻喉科門診求診，其乃為神經外科轉
    介而來，當屬後續門診追蹤治療，經診斷評做後據病歷記載
    為內耳震盪之後遺症。」（見原審卷(二)第62頁）、「病患之
    症狀可為外傷引起，病患之內耳損傷可以是車禍引起，就時
    間先後順序可以是因果關係，認定依據為依病患主訴及耳鼻
    喉科檢查結果判斷。」（見原審卷(二)第110頁之98年8月05日
    台大雲分醫事字第0980006297號函）。再參諸上訴人戊○○
    於系爭車禍事故發生後，除上揭至臺大醫院雲林分院及慈濟
    大林分院就診之紀錄外，並無因其他意外事故或疾病導致有
    暈眩症狀，而至其他醫療院所就診之紀錄，亦經原審向中央
    健康保險局南區分局及上訴人戊○○曾前往就診之惠心婦產
    科查明無訛，而有中央健康保險局保險對象門診就醫記錄明
    細表及惠心婦產科病歷資料暨院長說明各一份在卷可參（見
    原審卷(二)第103－104、154－155頁）。
  (四)依上，綜合上訴人戊○○前揭至醫院就診之經過，及臺大醫
    院雲林分院、慈濟大林分院對上訴人戊○○所為之診斷暨病
    情說明，並揆諸前揭說明，顯然已足以認定上訴人戊○○於
    系爭車禍事故發生後，確實受有腦震盪之傷害，且事後並因
    系爭車禍事故所致內耳損傷、內耳震盪之後遺症而引起持續
    暈眩之情形，應堪信為真實。
  (五)上訴人乙○○雖辯稱：上訴人戊○○之急診病歷中並未記載
    其有腦震盪之症狀，至於臺大醫院雲林分院、慈濟大林分院
    醫師之嗣後診斷，均僅憑上訴人戊○○之主訴，而未為儀器
    之檢查，自不可採信。又上訴人戊○○於95年11月20日門診
    後之九個月內，均無任何就診或用藥紀錄，顯與常理不合云
    云；則為上訴人戊○○所堅決否認，且按：
  (1)一般醫院於急診時，礙於時間、當時客觀環境及醫療之急促
    性，大抵均僅係就患者之傷病為初步、緊急之處置，本難以
    期待一次之急診病歷即足以就患者之所有病情為完整、詳細
    之診斷及記載，而無須後續之門診追蹤治療，此為社會上一
    般稍具常識者所知悉；況車禍引起之傷害（尤其非外傷部分
    ）通常須經數日之觀察始能確定其傷勢及後續之病症如何，
    而腦震盪又為車禍常見之傷害，上訴人戊○○之急診病歷所
    載「暈眩」亦為腦震盪患者常有之症狀；再參諸醫師看診之
    最基本方法即為聽診，亦即先依病人主訴之症狀，配合觸診
    加以觀察其身體情況是否確實有此症狀；至儀器檢查則須經
    由醫師判斷有無必要而決定是否施作，易言之，自不能僅因
    醫師未對病患施以儀器檢查即認其所為診斷不可採信，而忽
    略醫師本身之專業判斷。是上訴人戊○○之急診病歷中雖未
    記載其有腦震盪之症狀，然此事實尚不足以認定上訴人戊○
    ○未因系爭車禍事故而受有腦震盪之傷害，更遑論據以推翻
    臺大醫院雲林分院及慈濟大林分院之醫師就上訴人戊○○病
    情所為一致之診斷。因之，上訴人乙○○就此部分所辯，尚
    屬無據。
  (2)上訴人戊○○因腦震盪引起之後遺症乃持續之暈眩，而此一
    症狀雖會令上訴人戊○○感到身體不適，但其發生之頻率及
    每次發作之時間，若尚在上訴人戊○○可忍受之範圍內，而
    未嚴重影響上訴人戊○○日常生活之正常運作，亦無立即就
    醫診療之急迫性，此由前揭臺大醫院雲林分院98年06月26日
    台大雲分醫事字第0980004368號函所稱：「以目前戊○○女
    士之病情判斷，尚可繼續工作」等語可資佐證；又上訴人戊
    ○○本身係護理人員，其對醫療用藥當較一般常人有更多之
    瞭解，衡情其在認知醫師所開立之藥物僅有減緩症狀之作用
    ，而無根除病症之醫療效果時，考量自身狀況及健康而未按
    月持續之醫院門診領用藥物，究之尚與一般事理及常情無違
    ，自不能僅憑其於九個月內均無任何就診或用藥紀錄情事，
    即遽採為其嗣後就診時主訴因系爭事故後持續暈眩乙情為不
    可採，及其係因訟而捏造不實病情，藉以向上訴人乙○○索
    取高額賠償之論據。
  (六)綜上，本件上訴人戊○○確因系爭車禍事故而受有頭部外傷
    、暈眩、右手挫傷、下唇撕裂傷及腦震盪等傷害，且嗣後因
    腦震盪之後遺症而引起長期之暈眩症狀，殆無疑義。則揆諸
    前揭說明，上訴人戊○○於96年06月18日後經診斷之因內耳
    損傷、內耳震盪引起之暈眩症狀，當與系爭車禍事故間具有
    相當之因果關係，應堪認定。
三、上訴人戊○○受有何財產上及精神上之損害？其得請求賠償
    之金額以若干為適當併有據？
    按因故意或過失，不法侵害他人之權利者，負損害賠償責任
    。又汽車、機車或其他非依軌道行駛之動力車輛，在使用中
    加損害於他人者，駕駛人應賠償因此所生之損害。而不法侵
    害他人之身體或健康者，對於被害人因此喪失或減少勞動能
    力，或增加生活上之需要時，應負損害賠償責任。另不法侵
    害他人之身體、健康、名譽、自由、信用、隱私、貞操，或
    不法侵害其他人格法益而情節重大者，被害人雖非財產上之
    損害，亦得請求賠償相當之金額；民法第184條第1項前段、
    第191條之2前段、第193條第1項及第195條第1項分別定有明
    文。次按慰藉金之賠償以人格權遭受侵害，使精神上受有痛
    苦為必要，至其核給之標準固與財產上損害之計算不同，惟
    非不可斟酌雙方身分、資力與加害程度，及其他各種情形核
    定相當之數額；換言之，以人格權遭遇侵害，受有精神上之
    痛苦，而請求慰藉金之賠償，其核給之標準，須斟酌雙方之
    身分、資力與加害程度及其他各種情形核定相當之數額。且
    所謂「相當」，應以實際加害情形與其名譽影響是否重大及
    被害人之身分、地位與加害人之經濟情況等關係定之（最高
    法院47年台上字第01221號及同院51年台上字第223號判例參
    照）。本件上訴人乙○○確因上開過失行為致上訴人戊○○
    受有前揭之傷害，已如前述。從而上訴人戊○○本於侵權行
    為之法律關係，請求上訴人乙○○應賠償其因受有前揭傷害
    所造成之損害，自屬有據。茲就上訴人戊○○上訴（因支出
    保姆費部分並未上訴，爰予以除外）及擴張所請求之損害賠
    償金額是否可採，分項予以審酌如下：
  (一)醫療費用部分：
  (1)按全民健康保險法第82條規定，保險對象因汽車交通事故，
    經本保險提供醫療給付者，本保險之保險人得向強制汽車責
    任保險之保險人代位請求該項給付。而全民健康保險法乃保
    險法之特別法，依特別法優於普通法之原則，全民健康保險
    法第82條應優先於保險法第135條、第103條之規定而為適用
    。是以，全民健康保險之被保險人因汽車交通事故，經全民
    健康保險提供醫療給付者，全民健康保險之保險人自得向強
    制汽車責任保險之保險人代位請求該項給付。另強制汽車責
    任保險之保險人依該法規定給付之保險金，視為加害人或強
    制汽車責任保險之被保險人損害賠償金額之一部分，加害人
    或強制汽車責任保險之被保險人之損害賠償責任即因而解免
    （強制汽車責任保險法第30條參照）。據此推論，全民健康
    保險被保險人就全民健康保險已提供醫療給付之範圍內，對
    於加害人即不得主張損害賠償請求權。
  (2)上訴人戊○○主張因上訴人乙○○之過失行為致其受有前揭
    傷害，並在臺大醫院雲林分院及慈濟大林分院就診，而支出
    醫療費用共計10,794元，固據其提出臺大醫院雲林分院及慈
    濟大林分院之醫療費用收據為證（見原審卷(二)第34－37頁）
    。惟經本院核閱前揭醫療費用收據所載，上訴人戊○○於歷
    次至醫院就診所支付醫療費用即自付額部分共計為3,573 元
    ，且經核其內所載之醫療項目，均屬必要之費用，並與治療
    上訴人戊○○之傷害行為有密切之關聯性，且係上訴人乙○
    ○之過失傷害行為所引起之損害；從而上訴人戊○○就此部
    分請求上訴人應賠償其醫療費用3,573 元，自於法有據。至
    其餘醫療費用部分即7,220 元，則係由健保而為給付，揆諸
    前揭說明，上訴人戊○○就此部分醫療費用依法自不得向上
    訴人乙○○主張損害賠償請求權。另上訴人戊○○於本院審
    理時擴張請求之醫療費用3,044 元部分，經本院核閱前揭醫
    療費用收據所載（見本院卷第116－121頁），上訴人戊○○
    係因精神官能性憂鬱症、膝關節軟骨軟化、膝關節軟骨破裂
    磨損（即骨骼疏鬆）等症狀，至成大醫院斗六分院治療手術
    ，究之尚與上訴人戊○○因本件系爭車禍事故所造成之傷勢
    部位即頭部外傷、右手挫傷、下唇撕裂傷及腦震盪等並無關
    聯，且前揭臺大醫院雲林分院及慈濟大林分院之病歷資料、
    病情說明書等，均未載及上訴人戊○○有因本件系爭車禍事
    故造成精神官能性憂鬱症、膝關節軟骨軟化及膝關節軟骨破
    裂磨損之情形；此外，上訴人戊○○就此又無法提出確切證
    據足資證明，則揆諸按損害賠償之債，以有損害之發生及有
    責任原因之事實，並二者之間有相當因果關係為成立要件。
    至於相當因果關係之認定，應以行為人之行為所造成之客觀
    存在事實為觀察之基礎，倘就該客觀存在之事實，依吾人智
    識經驗判斷，通常均有發生同樣損害結果之可能者，始得謂
    行為人之行為與被害人所受損害間，具有相當因果關係。苟
    無此一行為，固不能發生此項損害；倘有此一行為，通常亦
    不致發生此種損害時，自無因果關係存在（最高法院97年度
    台上字第1627號判決參照），其就此部分醫療費用之請求，
    尚屬無據。
  (二)機車修理及重購眼鏡、護士服費用部分：
    上訴人戊○○主張其因系爭事故而支出機車修理費用 7,810
    元（兩造同意不扣除折舊），及重購眼鏡、護士服之費用依
    序為1,980元、950元，金額總共10,740元，並有其所提出之
    估價單收據1張及估價單2紙在卷可參（見原審卷(二)第38、85
    頁），且為上訴人乙○○於原審及本院審理時所不爭執，並
    屬上訴人戊○○回復原狀所需之必要費用；從而其此部分之
    請求，於法自屬有據。
  (三)增加生活上需要部分：
    上訴人戊○○主張其因系爭車禍事故受有前揭傷害，致無法
    自行騎駛機車，而需以計程車代步，因而支出計程車資三萬
    元等語，已為上訴人乙○○所堅決否認，且前揭醫療院所就
    診紀錄、診斷證明書、病歷資料及病情說明書，均未載及上
    訴人戊○○有何無法自行騎駛機車之情況；此外，上訴人戊
    ○○就此迄仍無法提出確切之證據足資證明，或供本院調查
    以實其說，其此部分之請求，於法尚屬無據。
  (四)不能工作之損失部分：
    上訴人戊○○主張其於系爭車禍事故發生時係任職正心牙醫
    診所擔任醫療高階助理，而於系爭車禍事故發生後，其曾向
    所任職之正心牙醫診所請假共44天，且請假期間均有被扣薪
    等情，已據上訴人戊○○提出該診所負責人書立之證明書、
    請假單為證（見原審卷(二)第39－44、75頁），並經甲○○○
    ○○○○○以函（98年9月11日心文字第009號）陳稱上訴人
    戊○○於上揭44日之請假期間，均有扣薪，金額為45,416元
    等語在卷（見原審卷(二)第0153頁），且為上訴人乙○○所不
    爭執，自堪信為真實。且查：
  (1)經原審法院向臺大醫院雲林分院函詢上訴人戊○○因系爭車
    禍事故受傷後，應休養之日數結果，雖據該院函覆稱：「以
    目前戊○○女士之病情判斷，尚可繼續工作。」「依民國95
    年11月17日急診病歷記載，病患宜於門診追蹤觀察，惟病患
    只於95年11月20日至門診追蹤後並未繼續追蹤，故難以判斷
    須休養之日數。」有臺大醫院雲林分院98年06月26日台大雲
    分醫事字第0980004368號及98年07月27日台大雲分醫事字第
    0980005943號函各一份在卷可參（見原審卷(二)第62及99頁）
    ；惟經原審法院再依上訴人戊○○陳報其工作內容為一般牙
    科業務、臨床個案輔導、評估業務、配合廠商及規劃硬體流
    程、植牙患者術前術後衛教等事項，向慈濟大林分院函詢上
    訴人戊○○至該醫院就診當時有無暫停工作先休養或觀察數
    日之必要，及其合理之日數為何時，則據該院醫師出具病情
    說明書回覆稱：上訴人戊○○就診當時係主訴車禍後有頭暈
    、頭痛之現象，經藥物治療後有些許改善，依醫理應為腦震
    盪之後遺症，頭痛、頭暈可影響注意力，進而影響工作表現
    ，所以暫時休養1-2週為必要等語，有慈濟大林分院98年9月
    22日慈醫大林文字第981504號函及內附之病情說明書各一份
    在卷可憑（見原審卷(二)第157－158頁）；本諸此乃該院醫師
    依實際診治上訴人戊○○病症之情形所為之醫療專業判斷，
    應認具有可信性。上訴人乙○○空言指摘此病情說明書之內
    容不足採信，尚屬無憑。
  (2)經本院核閱上訴人戊○○所提出之請假單所示，其於系爭車
    禍事故發生後，最初請假之事由乃記載病假，期間係自95年
    11月18日起至同年12月03日止，總計為16天，究之與慈濟大
    林分院前揭認定其應休養1－2週之時間相當；因之，本院認
    上揭16天之請假日數，應均屬上訴人戊○○因系爭車禍事故
    而受傷致其暫時無法工作之損失日數。而上訴人戊○○其後
    自95年12月19日起至96年03月22日止之期間，雖斷續請假各
    1天，共計28天，惟除其中之6天（即96年6月18日、7月09日
    、8月27日、9月10日、09月17日及10月22日）請假，參諸前
    揭臺大醫院雲林分院之病歷記載，可認定係因系爭車禍事故
    造成腦震盪所引起之後遺症即暈眩症狀，而前往臺大醫院雲
    林分院就診，而屬因系爭車禍事故而受傷致其暫時無法工作
    之損失日數外，其餘22天之請假均未據上訴人戊○○提出係
    因系爭車禍事故受傷致減少勞動能力而有請假必要之證據，
    以資證明，或供本院調查以實其說，此部分之請求，尚不足
    採。據此，本院認上訴人戊○○因系爭車禍事故受傷致暫時
    無法工作之損失日數為22天，應堪認定。
  (3)按身體或健康受侵害，而減少勞動能力者，其減少及殘存勞
    動能力之價值，不能以現有之收入為準，應以其能力在通常
    情形下可能取得之收入為標準；且應就被害人受侵害前之身
    體健康狀態、教育程度、專門技能、社會經驗等方面酌定之
    ，不能以一時一地之工作收入為準（最高法院61年台上字第
    1987號、63年台上字第1394號判例參照）。本件上訴人戊○
    ○主張其請假期間每日之工作損失，為日薪1,400 元等情，
    則為上訴人乙○○所堅決否認，並辯稱：應依上訴人戊○○
    報稅之薪資所得計算其日薪等語。而經本院核閱上訴人戊○
    ○所提出之甲○○○○○○○○所出具之證明書記載，其謂
    ：上訴人戊○○每月薪資為31,000元，折合每日約1,033 元
    ，各級津貼加伙食及工作獎金每月約11,000元，折合每日約
    366元（見原審卷(二) 第75頁）；另經甲○○○○○○○○以
    前揭函（98年9月11日心文字第009號）陳稱：上訴人戊○○
    於上揭44日之請假期間，均有扣薪，以其薪資每月31,000元
    核算為每日約1,032 元，金額為45,416元等語；則本院審酌
    上訴人戊○○因受前揭之傷害致勞動能力損失，自屬民法第
    216條第2項所定，依通常情形可得預期之利益，其損失即為
    同條項所指之「所失利益」，自難謂非因上訴人乙○○侵權
    行為所生之損害。因之本院認上訴人戊○○於請假期間之工
    作損失，為每日1,033 元，應為適當並可採。至上訴人戊○
    ○於95－97年度向稅捐稽徵單位申報薪資給付總額，雖依序
    僅為190,080元、195,840元及69,120元，並經本院向財政部
    臺灣省中區國稅局函查屬實（見本院卷第95-101頁）；惟按
    上揭報稅之薪資給付總額應認僅係基本薪資，易言之，上訴
    人戊○○任職之正心牙醫診所並未依其實際所領取薪資所得
    報稅，而此亦為目前社會上常見之商業陋習，要之，尚不能
    採為有利上訴人乙○○之論據。
  (4)依上，上訴人戊○○因系爭車禍事故受傷而有休養必要致生
    之工作損失既為每日1,033 元，則其得向上訴人乙○○請求
    賠償之金額厥為22,726 元（即：221,033＝22,726），並
    於法有據。至逾此範圍之請求，尚屬無據。
  (五)精神慰撫金部分：
    上訴人戊○○確因上訴人乙○○之過失駕駛行為，致其受有
    頭部外傷、暈眩、右手挫傷、下唇撕裂傷及腦震盪等傷害，
    且因腦震盪之後遺症而引起之暈眩症，致需長期門診追蹤治
    療，已如前述，顯見其不僅身體生理上不適，衡情其精神確
    受有相當痛苦，當不言可喻。按上訴人戊○○係育英醫護管
    理專科學校護理科畢業，已婚育有一幼女，於系爭車禍事故
    發生時任職正心牙醫診所擔任助理，名下則無財產；至上訴
    人乙○○任職於中華電信股份有限公司，已婚育有二名子女
    ，分別就讀大專及服役中，月薪連同加班費及獎金為60,436
    元，名下有土地、房屋各2筆、汽車1輛等情，已據兩造於原
    審及本院審理時陳述在卷，並有稅務電子閘門財產所得調件
    明細表、上訴人戊○○提出之畢業證明書、上訴人乙○○提
    出之中華電信員工電子薪給清單附卷可參（見原審卷(二)第46
    －51、76－78頁）。本院斟酌兩造之教育程度、身分、地位
    、經濟能力、上訴人乙○○所受之刑罰制裁、犯罪後之情況
    及上訴人戊○○因此遭受精神上痛苦之程度等一切情狀，應
    認上訴人戊○○請求上訴人乙○○賠償其非財產上之損害於
    150,000 元之範圍內為適當。因之，上訴人戊○○上訴請求
    上訴人乙○○應再賠償其精神慰藉金50,000元（原審已判准
    100,000 元），自屬有據。至逾此金額之請求，尚嫌過高，
    難謂正當。
四、據上，本件上訴人戊○○上訴得請求上訴人乙○○應再賠償
    其損失之金額為50,000元（即精神慰藉金部分），已如前述
    。惟按損害之發生或擴大，被害人與有過失者，法院得減輕
    賠償金額或免除之，民法第217條第1項定有明文。又此項規
    定之目的，在謀求加害人與被害人間之公平，故在裁判上法
    院得以職權減輕或免除之（最高法院85年台上字第0175號判
    例參照）。查本院審酌兩造之於系爭車禍發生時之情況、所
    採之行為及過失情節等一切因素，認上訴人乙○○應就系爭
    事故負百分之70之過失責任，而上訴人戊○○應負百分之30
    之過失責任，復如前述。則經依上開過失比例減輕上訴人乙
    ○○之賠償責任後，上訴人戊○○上訴因系爭車禍事故得再
    請求之損害賠償金額為35,000元（即：50,0000.7＝35,00
    0）。至其上訴逾此範圍之請求，尚屬無據。
陸、綜上所述，本件上訴人戊○○本於侵權行為所衍生之損害賠
    償請求權等法律關係，上訴請求上訴人乙○○應再給付其有
    關慰撫金之損害35,000元，及自刑事附帶民事訴訟起訴狀繕
    本送達之翌日（即97年11月13日，見原審卷(一)第01頁）起至
    清償日止，按年息百分之5 計算之法定利息，為有理由，應
    予准許。至上訴人戊○○上訴逾此部分所為之請求，為無理
    由，不應准許；其此部分假執行之聲請亦失所附麗，應併予
    駁回。原審為就此部分為上訴人戊○○敗訴之判決，及駁回
    其假執行之聲請，經核於法並無不合。上訴人戊○○上訴意
    旨就此部分指摘原判決部分為不當，求予廢棄改判准如上訴
    聲明所示，為無理由，應予駁回。至原審判命上訴人乙○○
    應給付上訴人戊○○92,057元，及自97年11月13日起至清償
    日止，按年息百分之5 計算之法定遲延利息，並依兩造之聲
    請酌定相當之擔保金額為准、免假執行之宣告，於法並無違
    誤；上訴人乙○○就其敗訴判決部分，上訴意旨指摘原判決
    此部分為不當，求予廢棄改判駁回上訴人戊○○在第一審之
    訴及假執行之聲請，核無理由，應予駁回。又上訴人乙○○
    既應給付127,057元，惟原審僅判命給付92,057 元，則就其
    差額35,000元，及自97年11月13日起至清償日止，按年息百
    分之5 計算之法定遲延利息部分，上訴人戊○○上訴意旨指
    摘原判決駁回其此部分為不當，請求在該差額之範圍內予以
    廢棄，非無理由，應由本院將此部分廢棄改判如主文第02項
    所示。再者，上訴人戊○○亦本於侵權行為所衍生之損害賠
    償請求權之法律關係，上訴後擴張請求上訴人乙○○應再賠
    償其醫療費用之損失3,044 元及法定遲延利息之部分，則無
    理由，應予以駁回。
柒、本件事證已臻明確，兩造其餘主張及攻擊或防禦方法並提出
    之證據資料，經斟酌後認均不影響本院所為前開論斷，自無
    逐一審論之必要，附此敘明。
捌、據上論結，本件上訴人戊○○之上訴部分，為一部有理由，
    一部無理由；上訴人乙○○之上訴及上訴人戊○○擴張之訴
    ，則均為無理由，依民事訴訟法第450 條、第449條第1項、
    第78條，判決如主文。
中    華    民    國    99    年    4    月     13    日
                  民事第三庭   審判長法  官  黃崑宗
                                     法  官  王浦傑
                                     法  官  張世展
上為正本係照原本作成。
不得上訴。
中    華    民    國    99    年    4     月    13    日
                                     書記官  吳秋賢

司法院資訊處製作；財團法人民間司法改革基金會備份。
